臺灣臺北地方法院民事小額判決
111年度店小字第816號
原      告  林桂櫻  
被      告  劉俊宏  
上列當事人間請求返還不當得利事件，本院於民國111年7月22日
言詞辯論終結，判決如下：
　　主　　　文
原告之訴及假執行之聲請均駁回。
訴訟費用新臺幣壹仟元由原告負擔。
　　事實及理由
一、原告主張：緣伊因被告訛稱可替伊投資比特幣，交付投資款
    新臺幣（下同）5,020元與被告，被告卻私吞該筆款項而未
    進行投資，伊因此對被告提出詐欺告訴，惟經臺灣臺北地方
    檢察署以證據不足為不起訴處分。詎被告於不起訴處分後竟
    對伊提起誣告告訴，伊因第一次遭提告，在緊張、急迫之下
    同意給付被告和解金10,000元（下稱系爭和解金）並如數履
    行，惟伊前提出詐欺告訴並無虛捏事實，與誣告要件不符，
    伊係受被告所詐欺方給付系爭和解金，伊自得撤銷上開和解
    契約，並請求被告返還已給付之金額，爰依民法第179條規
    定提起本件訴訟，並聲明：㈠被告應給付原告10,000元，及
    起訴狀繕本送達翌日起至清償日止，按週年利率5%計算之利
    息；㈡願供擔保，請准宣告假執行。
二、被告則以：伊確已將原告交付之投資款項匯入投資平台，並
    無詐欺原告，系爭和解金是原告哥哥拜託伊不要提告，雙方
    在臺北市政府警察局文山第二分局景美派出所警員見證下達
    原告賠償系爭和解金、伊撤回告訴之和解契約（下稱系爭和
    解契約），伊自係有權受領等語，資為抗辯，並聲明：原告
    之訴駁回。
三、按無法律上之原因而受利益，致他人受損害者，應返還其利
    益。雖有法律上之原因，而其後已不存在者，亦同。民法第
    179條定有明文。查：
　㈠、兩造前因投資糾紛，原告對被告提出詐欺告訴，經臺灣臺
      北地方檢察署檢察官於民國109年2月14日為不起訴處分，
      被告另對原告提出誣告告訴，雙方於109年4月20日達成系
      爭和解契約，被告遂具狀撤回告訴，並經臺灣臺北地方檢
      察署檢察官亦於109年6月5日為不起訴處分，有系爭和解
      契約書面、相關處分書存卷可查（本院卷第29至33、43至
      44頁），並經本院調取相關卷宗核閱無誤，堪信為真。原
      告主張其因遭被告提出誣告告訴，在緊張、急迫之下與被
      告達成系爭和解契約並給付系爭和解金，其並無誣告事實
      而無給付和解金必要，係受被告詐騙等語。惟按：
　㈡、因被詐欺而為意思表示者，表意人得撤銷其意思表示。民
      法第92條第1項前段固有明文。所稱詐欺行為，係指對於
      表意人意思形成過程屬於重要而有影響之不真實事實，表
      示其為真實，而使他人陷於錯誤、加深錯誤或保持錯誤者
      而言（最高法院100年度台上字第858號判決要旨參照）。
      而提出告訴，係告訴權人認自己因犯罪被害時依法享有之
      刑事訴訟權利，與所指行為是否確成立犯罪係屬二事，縱
      令所指事實本不構成刑事犯罪，亦難信屬詐欺行為。查，
      被告於原告對其提出之詐欺告訴經不起訴處分後，對原告
      提出誣告告訴，已如前陳，惟依前開法條及說明，縱原告
      先前提告所陳並非毫無根據，而與誣告之要件有間，被告
      提出告訴之行為亦難信屬民法第92條規定之詐欺行為，且
      亦不妨兩造就該誣告糾紛達成民事和解。
　㈢、再查，兩造前達成內容為原告給付系爭和解金、被告撤回
      誣告告訴之系爭和解契約，被告亦依約具狀撤回告訴，均
      已認定如前，原告既未能具體指出被告就系爭和解契約之
      成立有何其他足以構成民法上詐欺之行為，該和解契約自
      屬合法有效，被告據此受領系爭和解金，難信無法律上之
      原因。況原告於111年4月19日提起本件訴訟、而起訴狀繕
      本於同年月26日方送達被告，距系爭和解契約成立已逾1
      年，其亦未能舉證此前有表示撤銷系爭和解契約，亦難信
      未逾民法第93條前段除斥期間之規定。
四、從而，原告依民法第179條規定，請求被告給付10,000元，
    及起訴狀繕本送達翌日起至清償日止，按週年利率5%計算之
    利息，為無理由，應予駁回。原告之訴既經駁回，其假執行
    之聲請亦失其依據，應併予駁回。
五、本件事證已臻明確，兩造其餘攻擊防禦方法及所提證據，經
    本院斟酌後，核與判決結果不生影響，爰不另逐一論述；至
    其餘聲請而未予調查之證據，因現有卷證已足判斷，無調查
    之必要，均附此說明。
六、訴訟費用負擔之依據：民事訴訟法第78條。並依職權確定本
    件訴訟費用額為1,000元（即裁判費）如主文第2項所示。
中　　華　　民　　國　 111　　年　　 8　　月　　12　　日
                  新店簡易庭法  官　林志煌
上正本證明與原本無異。
如不服本判決，應於判決送達後20日內向本庭（231204新北市○○
區○○路0段000號）提出上訴狀（須按他造當事人之人數附繕本）
，並表明上訴理由（上訴理由應表明：一、原判決所違背之法令
及其具體內容。二、依訴訟資料可認為原判決有違背法令之具體
事實），如於本判決宣示後送達前提起上訴者，應於判決送達後
20日內補提上訴理由書（須附繕本），如未於上訴後20日內補提
合法上訴理由書，法院得逕以裁定駁回上訴。
如委任律師提起上訴者，應一併繳納上訴審裁判費。
中　　華　　民　　國　　111 　年　　8 　　月　　12　　日
                            書記官  周怡伶